【裁判字號】    90,自,53
【裁判日期】    901114
【裁判案由】    詐欺
【裁判全文】
臺灣士林地方法院刑事判決                              九十年度自字第五三號
    自  訴  人  丙○○
    代  理  人  朱昌碩律師
    被      告  乙○○
                        住 台北市○○區○○路二七三號
                        身分證.
右列被告因詐欺案件，經自訴人提起自訴，本院判決如左：
    主  文
乙○○無罪。
    理  由
一、自訴意旨如附件自訴狀所載。
二、自訴人認為被告涉有詐欺無非係被告為圍鼎實業有限公司（下稱圍鼎公司）負責
    人，其經該圍鼎公司全部股東同意，代表人圍鼎公司與自訴人訂立轉讓該公司之
    全部生財器具及所有客戶資料經營權之讓渡契約書，被告收受價金新臺幣（下同
    ）四十五萬元後，除部分生財器具及所有客戶資料外，被告違約未交付讓渡契約
    書內所載之專案模及技術未依約定轉移給自訴人，甚且於八十九年十一月二十三
    日與自訴人簽立讓渡契約書時，圍鼎公司所有之專案模具，已為圍鼎公司轉讓予
    其下游廠商東勵、安捷、佑懋興等公司扺扣債權，因認被告涉有詐欺罪嫌。
三、訊據被告固坦承經圍鼎公司員工程世梁（已去世）之居間而與自訴人簽立讓渡契
    約書，並收受自訴人所交付之四十五萬元，且已交付圍鼎公司生財器具及所有客
    戶資料予自訴人，惟堅決否認有何詐欺犯行，辯稱：僅係讓渡圍鼎公司之經營權
    ，並不包令讓渡契約書內載之專案模具等語，按犯罪事實應依證據認定之，無證
    據不得推定其犯罪事實。又不能證明被告犯罪者，應諭知無罪之判決，刑事訴訟
    法第一百五十四條、第三百零一條第一項分別定有明文。又刑法第三百三十九條
    第一項詐欺罪之成立，以意圖為自己或第三人不法所有，以詐術使人將本人或第
    三人之物交付為要件。所謂以詐術使人交付，必須被詐欺人因其詐術而陷於錯誤
    ，若其所用之方法，不能認為詐術，亦不致使人陷於錯誤，即不構成該罪（最高
    法院四十六台上字第二六○號判例參照）。經查：（一）自訴人與被告以圍鼎公
    司負責人之身份所簽立之讓渡契約書第三條約定：於八十九年十一月三十日作全
    部生財器具等一切項目名稱列清全部點交，除同條第一至三項、第五項係生財器
    具如電腦、電話、印刷機、客戶及廠商等資料外，同條第四項約定專案模具在東
    勵、安捷、佑懋興、文方等公司全部，此有該讓渡契約書一份在卷可稽，是告所
    稱僅讓渡經營權，不包含系爭專案模具云云，即無可採，然而自訴人與告所簽立
    之讓渡契約書中，對於該專案模具之詳細品名、數量及被告該如何交付該專案模
    具（依民法第七百六十一條第一項至第三項動產交付之方式有現實交付、簡易交
    付、占有改定、指示交付等）均未於該讓渡契約書中予以明定，則自訴人與被告
    因該項專案模具之交付而生之爭執，是否足認被告涉有詐欺罪嫌，已非無疑。
    （二）自訴人於本院自承：該讓渡契約書中，除第三條第一至三項、第五項之生
    財器具如電腦、電話、印刷機、客戶及廠商等資料，被告均有交付等語（本院九
    十年六月十四日筆錄），又稱：除專案模具外，被告均已交付語（九十年十月二
    十六日筆錄），自訴人於本院亦自承：上開專案模具存放於佑懋興公司部份之模
    具，該公司負責人同意交付予自訴人等語，（九十年六月十四日筆錄），則被告
    若有詐欺意圖，理應不致於會交付讓渡契約書中所約定圍鼎公司上開之生財器具
    予自訴人，及同意讓存放於佑懋興公司部份之專案模具，另由該公司負責人同意
    交付予自訴人。（三）證人即東勵企業有限公司負責人甲○○於本院證稱：「（
    問：生產之模具是向何人購買﹖）我是與被告有合作關係，他是販賣業，我們是
    生產工廠，模具有些是他們自己提供給我們，有些是委託我們設計製造模具，上
    開模具如是他出錢，所有權就歸屬他們」、「（問八十九年十一月二十三日時被
    告黃有何模具放在你公司﹖）有，但我未統計」、「（問：上開圍鼎實業有限公
    司及與我共有之模具現在何處﹖）在我這裡，因圍鼎實業有限公司與我尚有貨款
    未清，故留置在我這裡，貨款尚差我一三○萬，後雙方以打五折計算，然後清償
    部份，尚欠我貨款二十萬，所以自多年前我就保管該批模具，所欠貨款是在八十
    九年六、七月，協議五折計算貨款是在八十九年十、十一月間，當時協議時有稱
    貨款清償後將可取其所有回模具，在今年農歷年過年前，有清償部份，尚差二十
    萬左右」等語（九十年十月二十六日筆錄），則自訴人所稱被告與自訴人簽立讓
    渡契約書時，被告已將圍鼎公司所有之專案模具轉讓予其下游廠商東勵公司扺扣
    債權云云，亦有誤會。（四）自訴人另指稱：被告亦未依讓渡契約書第四條之約
    定將技術移轉予自訴人及存放於安捷公司之專案模具已由被告抵償積欠安捷公司
    之債務並簽有讓渡書等，此部分情節，非惟被告否認在卷，且自訴人亦未舉證以
    實其說，空言指訴，自難憑採。是本件被告縱有未依約交付專案模具，亦純屬民
    事債務不履行問題，應另依民事訴訟程序解決，此外亦查無其他積極之證據足認
    被告有之詐欺犯行，既不能證明被告犯罪，依法即應為無罪之諭知。
四、據上論斷，應依刑事訴訟法第三百四十三條、第三百零一條第一項，判決如主文
中      華      民      國      九十      年      十一    月    十四    日
                                    臺灣士林地方法院刑事第一庭
                                        法  官
如不服本判決，應於判決送達後十日內，向本院提出上訴狀。


司法院資訊處製作；財團法人民間司法改革基金會備份。
